臺灣高等法院刑事判決　　　　　　　　　　　　　九十一年度交上易字第一八四號
　　上　訴　人
　　即　被　告　甲○○
右上訴人因過失致死等案件，不服臺灣新竹地方法院九十一年度交訴字第一七號，中
華民國九十一年四月三十日第一審判決（起訴案號：臺灣新竹地方法院檢察署九十年
度偵字第六八五六號）提起上訴，本院判決如左：
    主  文
上訴駁回。
    事  實
一、甲○○明知服用酒類，不能安全駕駛動力交通工具而駕駛，將因注意力減低、反
    應能力趨緩，危及他人行車往來之安全，致生公共危險，且亦明知其並未考取駕
    駛執照，不得駕車，於民國九十年十月二十七日凌晨一時三十分許，與友人丙○○等人一同在甲○○位於新竹市○○○路三七巷六十號住處飲酒後，雖非心神喪
    失或精神耗弱惟已達不能安全駕駛動力交通工具之程度，仍於同日清晨四時三十
    分許，無照駕駛牌照號碼為三Ｈ─三九三一號之自用小客車，沿新竹市○○路往
    市區方向行駛，欲前往便利商店購買飲料，丙○○因知悉甲○○酒後駕車，擔心
    其安全而騎機車跟隨在後，嗣於同日清晨五時許，甲○○行經牛埔路與牛埔路二
    四七巷無號誌之交岔路口，本應注意飲用酒類或其他類似物後其吐氣所含酒精濃
    度超過每公升○‧二五毫克者，及未領有駕駛執照者，均不得駕車，且在市區道
    路駕車，時速不得超過五十公里，汽車行駛時，駕駛人應注意車前狀況，並隨時
    採取必要之安全措施，行經無號誌之交岔路口時，應減速慢行，作隨時停車之準
    備，又依當時情形，天候晴、光線為日間自然光線、路面乾燥、無障礙物、無缺
    陷、視距良好，並無不能注意之情形，詎其竟疏未注意，於飲用酒類後，猶無照
    以時速六十公里之速度超速行駛，且未注意車前狀況，隨時採取必要之安全措施
    ，亦未減速慢行，作隨時停車之準備，適鄧尉中無照騎乘牌照號碼ＢＷＭ─五六
    五重型機車，沿牛埔路由市區往牛埔方向行駛，並左轉牛埔路二四七巷，係轉彎
    車未讓直行車先行，甲○○因酒醉注意力降低，且行車速度仍高，以致見到鄧尉
    中所騎乘之機車時，已煞車不及，與機車發生劇烈碰撞，致鄧尉中跌落地面，受
    有頭部鈍力損傷，當場死亡。甲○○於肇事後，在未經有偵查權之機關或公務員
    發覺為犯嫌前，即委託丙○○報警，並向前往處理本件車禍之警員乙○○自首陳
    明其為肇事者，而接受裁判，嗣經警測試其呼氣酒精濃度高達每公升一‧四七毫
    克。
二、案經甲○○自首及新竹市警察局第三分局報請臺灣新竹地方法院檢察署檢察官相
    驗後偵查起訴。
    理  由
一、右揭事實，業據上訴人即被告甲○○坦承不諱，並有道路交通事故調查表、汽機
    車駕駛人酒後生理協調平衡檢測紀錄表、刑法第一百八十五條之三案件測試觀察
    紀錄表、現場照片十六幀附卷可參，且被告事後經警測驗其呼氣中酒精濃度測定
    值為每公升一‧四七毫克，亦有序號第０二五二五七Ｄ號酒精濃度測試值單在卷
    可按，而酒精濃度呼氣已達每公升○‧五五毫克時，肇事率為一般正常人之十倍
    ，認已達不能安全駕駛之標準，有法務部八十八年五月十八日所發之法八八檢字
    第○○一六六九號函及其所附之八十八年五月十日會議記錄可參，又證人丙○○
    於警訊及原審訊問時證稱：當時知道被告有喝酒，因擔心被告安全而騎乘機車跟
    隨於被告後方二十公尺處，被告當時之時速約為六十至七十公里等語，查丙○○
    與被告為朋友關係，自無誣陷被告之必要，證言應堪採信，足以證明被告酒後駕
    車，且時速至少有六十公里，核與被告自白相符。再查：未領有駕駛執照者，以
    及飲酒後吐氣所含酒精成分超過每公升○．二五毫克以上者，均不得駕車，在市
    區道路，時速不得超過五十公里，行經無號誌之交岔路口，應減速慢行，作隨時
    停車之準備，以及汽車行駛時，駕駛人應注意車前狀況，並隨時採取必要之安全
    措施，道路交通管理處罰條例第二十一條第一項第一款、道路交通安全規則第一
    百十四條第二款、第九十三條第一項第一款、第三款、第九十四條分別定有明文
    ，且肇事當時天候晴、光線為日間自然光線、路面乾燥無缺陷、無障礙物、視距
    良好等情，亦有道路交通事故調查報告表在卷可稽，是依照當時之情形，被告並
    無不能注意之情事，竟疏未注意，於飲用酒類後，雖非心神喪失或精神耗弱惟已
    達不能安全駕駛動力交通工具之程度，猶無照以時速六十公里之速度超速行駛，
    且未注意車前狀況，隨時採取必要之安全措施，亦未減速慢行，作隨時停車之準
    備，致與被害人鄧尉中發生撞擊，是被告對於本件肇事顯有過失責任甚明，且本
    件事故經原審送臺灣省竹苗區車輛行車事故鑑定委員會鑑定結果，亦認被告酒精
    濃度過量無照駕駛自小客車行經無號誌之岔路口未注意車前狀況，與鄧尉中無照
    駕駛重機車行經無號誌之岔路口轉彎車未讓直行車先行同為肇事原因，有該會九
    十一年三月十八日竹鑑字第九一０三０五號函附鑑定意見書在卷可稽，雖被害人
    鄧尉中無照駕駛重機車行經無號誌之岔路口轉彎車未讓直行車先行，亦與有過失
    ，但此亦無解於被告罪責之成立。而被害人鄧尉中因本件車禍跌落地面，受有頭
    部鈍力損傷而當場死亡之事實，亦經臺灣新竹地方法院檢察署檢察官督同法醫師
    相驗屬實，製有勘驗筆錄、相驗屍體證明書及驗斷書各一份附卷可憑，此外，並
    有相驗照片十二幀在卷足資佐證，是被告之過失行為與被害人之死亡結果間，有
    相當因果關係。本件事證已臻明確，被告犯行，堪予認定。
二、被告甲○○服用酒類，不能安全駕駛動力交通工具而駕駛，所為係犯刑法第一百
    八十五條之三之酒後不能安全駕駛動力交通工具而駕駛罪；又因過失致人於死，
    另犯刑法第二百七十六條第一項之過失致死罪。被告所犯上開二罪之間，犯意各
    別，行為互殊，應予分論併罰。被告為汽車駕駛人，因無駕駛執照駕車及酒醉駕
    車致人死亡，依法應負刑事責任，所犯過失致人於死罪部分應依道路交通管理處
    罰條例第八十六條第一項之規定加重其刑。又被告於肇事後，在未經有偵查權之
    機關或公務員發覺為犯嫌前，即委託丙○○報警，並向處理本件車禍之警員乙○○陳明其為肇事者，並接受裁判等情，業據證人丙○○於原審訊問證稱：案發後
    被告叫伊去報警，伊陪被告在現場處理，等到警察來處理時，被告有跟警察說她
    是肇事者等語；於本院九十一年七月一日訊問時證稱：被告肇事後有委託伊報警
    ，伊用行動電話打一一○報警，說在何處發生車禍，但沒有說誰是肇事者，警察
    到現場後，被告自己跟警察說她是肇事者等語；證人即前往事故現場處理之警員
    乙○○於本院九十一年六月十三日訊問時證稱：本件車禍是派出所接到通報由伊
    到現場處理的，通報時沒有說何人是肇事者，在現場做筆錄時，被告說是請路人
    幫她報案的等語，是被告所犯過失致人於死罪部分應依刑法第六十二條前段規定
    ，減輕其刑，並先加後減。
三、原審認被告甲○○罪證明確，適用刑法第一百八十五條之三、第二百七十六條第
    一項、第六十二條前段、第五十一條第五款，道路交通管理處罰條例第八十六條
    第一項，罰金罰鍰提高標準條例第一條前段之規定，並審酌被告酒醉並無照駕車
    造成他人生命之喪失，危害大眾交通安全甚鉅，過失程度非輕，犯罪後尚未與被
    害人家屬達成民事和解，惟念其素行尚佳，有本院被告全國前案紀錄表可參，犯
    罪後坦承犯行等一切情狀，就服用酒類，不能安全駕駛動力交通工具而駕駛部分
    ，量處有期徒刑五月；就過失致人於死部分，量處有期徒刑八月，並定其應執行
    有期徒刑一年。認事用法，核無不合，量刑亦屬適當。被告上訴意旨認原判決量
    刑過重，而指摘原判決不當，為無理由，應予駁回。
據上論斷，應依刑事訴訟法第三百六十八條，判決如主文。
本案經檢察官劉斐玲到庭執行職務。
中      華      民      國    九十一    年      七      月     三十     日
                              臺灣高等法院刑事第十五庭
                                  審判長法  官  蔡  光  治
                                        法  官  陳  博  志
                                        法  官  雷  元  結
右正本證明與原本無異。
不得上訴。
                                        書記官  汪  志  剛
中      華      民      國    九十一    年      七      月    三十一    日
附錄：本判決論罪科刑法條全文
刑法第一百八十五條之三
服用毒品、麻醉藥品、酒類或其他相類之物，不能安全駕駛動力交通工具而駕駛者，
處一年以下有期徒刑、拘役或三萬元以下罰金。
刑法第二百七十六條第一項
因過失致人於死者，處二年以下有期徒刑、拘役或二千元以下罰金。
